臺灣嘉義地方法院刑事判決　　　　　　　100年度訴字第740號
公　訴　人　臺灣嘉義地方法院檢察署檢察官
被　　　告　陳聖棧
上列被告因違反毒品危害防制條例案件，經檢察官提起公訴（10
0年度毒偵字第1499號），因被告於本院準備程序中就被訴事實
為有罪之陳述，經本院合議庭裁定由受命法官獨任以簡式審判程
序審理判決如下：
    主  文
陳聖棧施用第二級毒品，累犯，處有期徒刑肆月；又施用第一級
毒品，累犯，處有期徒刑柒月，扣案第一級毒品海洛因壹包（驗
餘淨重壹點陸零公克）沒收銷燬之，其外包裝袋壹個沒收。應執
行有期徒刑玖月，扣案第一級毒品海洛因壹包（驗餘淨重壹點陸
零公克）沒收銷燬之，其外包裝袋壹個沒收。
    犯 罪 事 實
一、陳聖棧前於民國98年間，因妨害行動自由案件，經本院96年
    度訴字第1027號判決判處應執行有期徒刑7月，並分別經臺
    灣高等法院臺南分院98年度上訴字第638號、最高法院98年
    度臺上字第5044號均判決上訴駁回確定，於99年5月12日執
    行完畢，翌日出監。且曾因施用毒品案件，經本院裁定應送
    勒戒處所觀察、勒戒，後因無繼續施用毒品傾向，於88年11
    月19日執行完畢釋放，並經臺灣嘉義地方法院檢察署檢察官
    ，以88年度毒偵緝字第19號為不起訴處分確定；復於上揭觀
    察、勒戒執行完畢釋放後5年內，因施用毒品案件，經本院
    裁定應送勒戒處所觀察、勒戒，後因無繼續施用毒品傾向，
    於89年1月26日執行完畢釋放，並經臺灣嘉義地方法院檢察
    署檢察官，以89年度毒偵字第160號為不起訴處分確定。詎
    其仍不知悔改，分別基於施用第二級毒品及第一級毒品之犯
    意，先於100年8月31日上午11時許，在嘉義縣水上鄉中庄村
    123號居所內，以將第二級毒品甲基安非他命放置錫箔紙上
    ，用火燒烤後吸食其煙氣之方式，施用甲基安非他命1次；
    再於同日下午2時許，在同一地點，以將第一級毒品海洛因
    摻入香菸後點燃吸食之方式，施用海洛因1次。嗣於同日下
    午3時10分許，為警在嘉義縣水上鄉中庄村中庄123號查獲，
    扣得海洛因1包（淨重1.62公克，驗餘淨重1.60公克），另
    徵得其同意採其尿液送驗，結果確呈甲基安非他命陽性反應
    及海洛因進入人體後經代謝作用所分解生成之嗎啡陽性反應
    。
二、案經嘉義縣警察局移送臺灣嘉義地方法院檢察署檢察官偵查
    起訴。
    理  由
一、本件被告陳聖棧所犯係死刑、無期徒刑、最輕本刑為3年以
    上有期徒刑以外之罪，亦非高等法院管轄第一審案件，且被
    告於本院準備程序中，已就被訴事實為有罪之陳述，經告知
    簡式審判程序之旨後，被告及檢察官對於本件改依簡式審判
    程序審理均表示同意，本院合議庭爰依刑事訴訟法第273條
    之1第1項規定，裁定本件由受命法官獨任以簡式審判程序加
    以審理，是本件依刑事訴訟法第273條之2規定，不受同法第
    159條第1項、第161條之2、第161條之3、第163條之1及第16
    4條至第170條有關證據提示、交互詰問及傳聞證據等相關規
    定之限制，合先敘明。
二、上開犯罪事實，業據被告坦承不諱（見本院100年度訴字第
    740號卷，以下簡稱本院卷，第39頁），且其本件為警採集
    送驗之尿液，經以酵素免疫法（EIA）初步篩檢及氣相層析
    質譜法（GC／MS）確認鑑定，檢驗結果確呈甲基安非他命陽
    性反應及海洛因進入人體後經代謝作用所分解生成之嗎啡陽
    性反應，有正修科技大學超微量研究科技中心100年9月20日
    檢驗報告及代號與真實姓名對照表各1紙在警卷可資佐證。
    此外，扣案之粉塊狀物1包（淨重1.62公克），經鑑驗結果
    確含有海洛因成分（驗餘淨重1.60公克），亦有法務部調查
    局鑑定書影本1紙在卷足稽（見本院卷第22頁）。足認被告
    上開任意性自白與事實相符，堪予採信。
三、按施用第一、二級毒品為犯罪行為，毒品危害防制條例第10
    條定有處罰明文。故施用第一、二級毒品者，依前揭規定本
    應科以刑罰。惟基於刑事政策，對合於一定條件之施用者，
    則依同條例第20條、第23條之規定，施以觀察、勒戒及強制
    戒治之保安處分。又毒品危害防制條例於92年7月9日修正公
    布，自93年1月9日施行，其中第20條、第23條將施用毒品之
    刑事處遇程序，區分為「初犯」及「5年內再犯」、「5年後
    再犯」。依其立法理由之說明：「初犯」，經觀察、勒戒或
    強制戒治後，應為不起訴處分或不付審理之裁定；經觀察、
    勒戒或強制戒治執行完畢釋放後，「5年內再犯」者，因其
    再犯率甚高，原實施之觀察、勒戒及強制戒治既已無法收其
    實效，爰依法追訴或裁定交付審理。至於經觀察、勒戒或強
    制戒治執行完畢釋放後，「5年後再犯」者，前所實施之觀
    察、勒戒或強制戒治已足以遮斷其施用毒品之毒癮，為期自
    新及協助其斷除毒癮，仍適用「初犯」規定，先經觀察、勒
    戒或強制戒治之程序。從而依修正後之規定，僅限於「初犯
    」及「5年後再犯」2種情形，始應先經觀察、勒戒或強制戒
    治程序。倘被告於5年內已再犯，經依法追訴處罰，縱其第3
    次（或第3次以上）再度施用毒品之時間，在初犯經觀察、
    勒戒或強制戒治執行完畢釋放5年以後，已不合於「5年後再
    犯」之規定，且因已於「5年內再犯」，顯見其再犯率甚高
    ，原實施觀察、勒戒或強制戒治，已無法收其實效，即應依
    該條例第10條處罰。至於第3次（或第3次以上）施用毒品之
    時間，是否宜有期間限制？以多久為適宜？則分屬刑事政策
    、專門醫學之範圍，非審判機關所能決定，有待循立法途徑
    解決。
四、本件被告曾因施用毒品案件，經本院裁定應送勒戒處所觀察
    、勒戒，後因無繼續施用毒品傾向，於88年11月19日執行完
    畢釋放，並經臺灣嘉義地方法院檢察署檢察官，以88年度毒
    偵緝字第19號為不起訴處分確定；復於上揭觀察、勒戒執行
    完畢釋放後5年內，因施用毒品案件，經本院裁定應送勒戒
    處所觀察、勒戒，後因無繼續施用毒品傾向，於89年1月26
    日執行完畢釋放，並經臺灣嘉義地方法院檢察署檢察官，以
    89年度毒偵字第160號為不起訴處分確定等情，有臺灣高等
    法院被告前案紀錄表1份在卷可稽（見本院卷第6頁、第13頁
    ）。是被告曾於經觀察、勒戒執行完畢釋放後5年內再犯，
    而經依法追訴處罰，揆諸上揭說明，本件自無再經觀察、勒
    戒及強制戒治之必要，檢察官逕行起訴，即無不合。本件事
    證明確，被告犯行堪以認定。
五、查甲基安非他命、海洛因分別為毒品危害防制條例第2條第2
    項第2款、第1款所定之第二級、第一級毒品，故核被告所為
    ，分別係犯毒品危害防制條例第10條第2項之施用第二級毒
    品罪及同條第1項之施用第一級毒品罪。被告持有甲基安非
    他命、海洛因以施用，其持有之低度行為，應為各該施用之
    高度行為所吸收，均不另論罪。其所犯上開數罪，犯意各別
    ，觸犯構成要件不同之罪名，應予分別論處，併合處罰。其
    有犯罪事實欄所記載之前案執行紀錄之情，亦有上開前案紀
    錄表可考（見本院卷第10頁至第11頁），其於受徒刑之執行
    完畢後，5年以內故意再犯本件有期徒刑以上之罪，均為累
    犯，應依刑法第47條第1項規定各加重其刑。爰審酌被告曾
    因施用毒品經裁定強制戒治執行完畢，猶未知警惕而再犯本
    案之犯罪動機、目的；自行施用海洛因、甲基安非他命毒品
    之犯罪手段；已婚，育有1子1女，平時與太太、子女同住，
    目前擔任臨時工，仰賴兒子支付生活費，經濟狀況不好之生
    活狀況；前有多項前科紀錄之素行不良，有上開前案紀錄表
    可稽；國小畢業之教育程度非高；施用毒品本質上係戕害自
    身健康之行為，尚未嚴重破壞社會秩序或侵害他人權益之犯
    罪所生危害；坦承犯行之犯後態度尚可等一切情狀，分別量
    處如主文所示之刑，並定其應執行之刑。又因數罪併罰中之
    1罪，依刑法規定得易科罰金，若因與不得易科之他罪併合
    處罰結果而不得易科罰金時，原可易科部分所處之刑，自亦
    無庸為易科折算標準之記載（司法院釋字第144號、第679號
    解釋參照），故施用第二級毒品部分，雖係最重本刑為5年
    以下有期徒刑以下之刑之罪，而受6個月以下有期徒刑之宣
    告，亦毋庸諭知易科罰金折算標準，附此敘明。
六、扣案之海洛因1包（淨重1.62公克，驗餘淨重1.60公克，扣
    在臺灣嘉義地方法院檢察署100年度偵字第6166號案件中）
    ，不問屬於犯人與否，應依毒品危害防制條例第18條第1項
    前段規定宣告沒收銷燬之。另扣案上開海洛因之外包裝袋1
    個，具防止內容物裸露、逸出及潮濕功能，係被告所有供施
    用海洛因使用之物，業據被告供述明確（見本院卷第38頁）
    ，應依刑法第38條第1項第2款規定宣告沒收。至因鑑驗使用
    而耗失之海洛因既已滅失，自無庸宣告沒收銷燬，併此敘明
    。
據上論斷，應依刑事訴訟法第273條之1第1項、第299條第1項前
段，毒品危害防制條例第10條第2項、第1項、第18條第1項前段
，刑法第11條前段、第47條第1項、第51條第5款，判決如主文。
本案經檢察官陳志川到庭執行職務。
中    華    民    國   100    年    10    月    31    日
                  刑事第四庭    法  官  吳育霖
以上正本證明與原本無異。
如不服本判決應於收受判決後10日內向本院提出上訴書狀，並應
敘述具體理由；其未敘述上訴理由者，應於上訴期間屆滿後20日
內向本院補提理由書（均須按他造當事人之人數附繕本）「切勿
逕送上級法院」。告訴人或被害人如對於本判決不服者，應具備
理由請求檢察官上訴，其上訴期間之計算係以檢察官收受判決正
本之日期為準。
中    華    民    國   100    年    10    月    31    日
                                書記官  陳俊男
論罪之法條全文：
毒品危害防制條例第10條
施用第一級毒品者，處6月以上5年以下有期徒刑。
施用第二級毒品者，處3年以下有期徒刑。